【裁判字號】    98,上易,1031
【裁判日期】    990128
【裁判案由】    傷害
【裁判全文】
臺灣高等法院刑事判決                98年度上易字第1031號
上  訴  人  臺灣士林地方法院檢察署檢察官
上  訴  人
即  被  告  乙○○
被      告  丁○○
            甲○○
上列上訴人因被告傷害案件，不服臺灣士林地方法院96年度易字
第2022號，中華民國98年1 月9 日、98年3月20日第一審判決（
起訴案號：臺灣士林地方法院檢察署95年度偵字第11648 號），
提起上訴，本院判決如下：
    主  文
上訴駁回。
    事  實
一、乙○○與丙○○原為男女朋友，丁○○、戊○○為丙○○之
    兄、姊，荊元光為戊○○之夫，甲○○為丁○○之友人。乙○○於民國（下同）95年7 月18日下午6 時許，在臺北縣汐
    止市○○○路67號3 樓居所內，因故與丙○○發生肢體拉扯
    （乙○○涉嫌傷害丙○○部分，另由檢察官偵查中），戊○○獲悉後，遂偕同荊元光、丁○○及甲○○等人同赴上址察
    看。嗣乙○○打開上址3 樓住處大門後，戊○○因見丙○○
    趴倒在地，且乙○○亦轉身作勢欲踢、踹趴倒在地之丙○○
    ，戊○○即趨前撲到丙○○身上，並以雙手抱住丙○○，避
    免丙○○遭乙○○攻擊。詎乙○○基於傷害人身體之犯意，
    竟以腳踹戊○○之左手手肘處，致戊○○受有左側肘部3 ×
    2 公分之擦傷。嗣因戊○○及丙○○同至國防醫學院三軍總
    醫院附設民眾診療服務處驗傷後，報警處理，始循線查悉上
    情。
二、案經戊○○訴由臺北縣政府警察局汐止分局報請臺灣士林地
    方法院檢察署檢察官偵查後起訴。
    理  由
壹、被告乙○○部分：
一、程序方面：
（一）被告以外之人於偵查中向檢察官所為之陳述，除顯有不可
      信之情況者外，得為證據，刑事訴訟法第159 條之1 第2
      項亦有明文。因檢察官代表國家偵查犯罪時，原則上均能
      遵守法定程式，且被告以外之人如有具結能力，仍應依法
      具結，以擔保其係據實陳述，故規定「除顯有不可信之情
      況者外」，得為證據（最高法院93年度臺上字第2397號判
      決意旨參照）。經查，下列證人既均於偵查中同意具結而
      為證述，有證人結文可證，且依現存證據亦查無顯不可信
      之情況，則依上開規定，彼等於檢察官偵查中所為證述，
      自有證據能力。
（二）被告以外之人於審判外之言詞或書面陳述，除法律有規定
      者外，不得作為證據；又被告以外之人於審判外之陳述，
      雖不符刑事訴訟法第159 條之1 至第159 條之4 之規定，
      而經當事人於審判程序同意作為證據，法院審酌該言詞陳
      述或書面陳述作成時之情況，認為適當者，亦得為證據，
      當事人、代理人或辯護人於法院調查證據時，知有第159
      條第1 項不得為證據之情形，而未於言詞辯論終結前聲明
      異議者，視為有前項之同意，刑事訴訟法第159 條第1 項
      、第159 條之5 亦有明文。經查，本判決其餘下列所引用
      之各該被告以外之人於審判外之陳述，雖屬傳聞證據，惟
      均經當事人於原審準備程序及審判期日中均表示無意見而
      不予爭執，且迄至言詞辯論終結前亦未再聲明異議，本院
      審酌此等證據資料製作時之情況，尚無違法不當及證明力
      明顯過低之瑕疵，亦認為以之作為證據應屬適當，故揆諸
      前開規定，爰逕依刑事訴訟法第159 條之5 規定，認前揭
      證據資料均例外有證據能力，合先敘明。
二、實體方面：
（一）訊據上訴人即被告乙○○（簡稱被告乙○○）矢口否認有
      何傷害戊○○之犯行，辯稱：當天戊○○根本沒有進屋，
      是荊元光、丁○○與甲○○3 人進來，戊○○只在門外叫
      囂，伊沒有動手打丙○○、戊○○，荊元光與戊○○為夫
      妻，所言均不實在等語。
（二）經查：1.證人即告訴人戊○○於偵查時結證稱：「（妳如
      何受傷的？）被告乙○○一開門又轉身去踢丙○○，我上
      前保護丙○○時被他踢到好幾腳。」等語（參偵字卷第42
      頁）；於原審審理時證稱：「... 乙○○開門後... 立即
      轉身繼續毆打丙○○，我馬上撲到丙○○身上去，乙○○
      看到我撲下去，繼續踹我，我也不知道他踹到我身上什麼
      地方。」、「（當天乙○○一開門，你就進入門內嗎？）
      我是第一個進去的。」、「（你當時為什麼會想進入屋內
      ？）因為門打開我看到丙○○倒在地上，我從沒看過人的
      臉這麼綠，所以我就馬上撲上去。」、「（你撲上去是從
      入門到丙○○躺的地方約多遠距離？）丙○○倒在門的前
      方沒有多遠處，門一打開就看的到。」、「（是乙○○開
      門轉身，還是你先撲到丙○○身上？）乙○○先轉身，我
      才撲到丙○○身上去。」、「（在你還沒撲到丙○○身上
      前，乙○○有無再踢打丙○○？）乙○○的腳正要踹過去
      。」、「（你撲到丙○○身上後並抱住他，乙○○是用踹
      的還是用踢的？）是從上往下踹，不是踢，因為丙○○不
      是坐著，是整個躺在地上」等語明確（參原審第87頁、第
      89頁、第90頁）；另證人即當日同赴現場之荊元光於原審
      審理時亦結證稱：「... 門開後我們看見乙○○繼續毆打
      丙○○，戊○○第一個進去，我看到戊○○撲到丙○○身
      上，因為丙○○臥倒在地上，乙○○還是一直踹丙○○，
      因為戊○○要保護丙○○，所以也被乙○○踹到。」等語
      （參原審卷第96頁），核與證人即當日同赴現場之丁○○
      、甲○○於偵查中經隔離後所證述之情節完全相符（參偵
      字卷第44至45頁），堪認證人戊○○前述所陳，應非子虛
      ，被告乙○○確曾於上開時、地，以腳踹之方式，傷害證
      人戊○○，被告乙○○辯稱告訴人戊○○當日未進屋等語
      ，不足採信；2.丙○○於上開時、地與被告乙○○發生肢
      體拉扯後，即於同日晚間7 時40分許至醫院檢傷，並檢出
      受有右臉擦傷1 ×1 公分、右肩部擦傷1 ×1 公分、右上
      臂抓痕3 ×2 公分、左手腕瘀傷直徑約1 公分、右上臂背
      側擦傷2 ×2 公分、兩側膝部擦傷4 處，各為1 ×1 公分
      、3 ×3 公分、4 ×3 公分、3 ×1 公分、左手腕瘀傷1
      ×1 公分、右側足部瘀傷1 ×1 公分等傷害，並因有嚴重
      型憂鬱症合併高自殺危險而住院治療乙節，有國防醫學院
      三軍總醫院附設民眾診療服務處95年8 月9 日診斷證明書
      、國防醫學院三軍總醫院97年11月26日院三病歷字第0970
      018347號函附丙○○急診護理評估表、急診病歷、家庭暴
      力事件驗傷診斷書、會診記錄、急診部外傷簡圖、急診醫
      謢生病徵候紀錄等在卷可稽（參偵字卷第28頁、原審卷第
      129 至133 頁）。丙○○與被告乙○○發生肢體衝突後未
      久即至醫院檢傷，並檢有上開多處傷勢，並且因罹嚴重憂
      鬱症合併高自殺危險立即住院治療，當可徵丙○○於證人
      戊○○等人到達上址前即已受有前述傷勢且精神狀況明顯
      不佳之事實，是證人戊○○既見聞其胞妹丙○○受有多處
      傷勢且精神狀況不佳，並倒臥在地，其基於護妹心切而又
      上前抱住丙○○之舉，誠屬常情，是其證述被告乙○○開
      門後，因見聞丙○○受傷並倒臥在地，遂撲上抱住丙○○
      等節，當可採信；3.證人戊○○於案發後亦即至醫院檢傷
      ，並檢出受有左側肘部擦傷3 ×2 公分等情（關於證人戊○○檢出其他傷勢，詳後述），有國防醫學院三軍總醫院
      附設民眾診療服務處95年7 月18日診斷證明書、國防醫學
      院三軍總醫院97年11月26日院三病歷字第0970018347號函
      附戊○○急診部外傷簡圖在卷可按（參偵字卷第26頁、原
      審卷第127 頁），參諸證人戊○○上開左側肘部傷勢，係
      在肘部背面，是當證人戊○○見聞丙○○倒臥於地，其撲
      上並以雙手抱住丙○○之際，其肘部背面應與地面相背，
      而與站立於後方之被告乙○○相對，而證人戊○○復證稱
      被告乙○○係從上往下踹，已如前述，則依該力道及施力
      方向觀之，當可能造成趴臥且抱住丙○○之證人戊○○肘
      部背面受有擦傷，堪認證人戊○○上開關於被告乙○○曾
      以腳踹對其攻擊之證述，應屬無訛，被告乙○○辯稱並未
      以腳踹證人戊○○等語，乃卸責之詞，不足採信；4.雖證
      人戊○○之上開診斷證明書上另載有「兩側膝處三處擦傷
      ，大小各約1 ×1 公分、2 ×1 公分、3 ×3 公分。」之
      傷勢，惟觀諸證人戊○○上開急診部外傷簡圖中，告訴人
      戊○○之膝部3 處擦傷均是膝蓋正面（參原審卷第127 頁
      ），且證人戊○○於原審審理時亦證稱：「當日是夏天，
      我穿短袖、短褲。」、「（妳撲下去抱丙○○的動作，是
      否手肘與膝蓋先著地？）應該是膝蓋正面，手肘因為在丙○○身上，沒有著地。」等情（見原審卷第90至91頁），
      是證人戊○○於被告乙○○開門後，因見聞丙○○趴倒在
      地，且被告乙○○亦將作勢踢、踹丙○○，而於趨前撲上
      並抱住丙○○之際，造成其兩側膝蓋處因無衣物阻隔與地
      面摩擦而受有擦傷，並非被告乙○○以腳踹所能造成；5.
      被告雖辯稱荊元光為證人戊○○之夫，兩人所述均不實等
      語。惟觀諸證人戊○○上述診斷證明書及急診部外傷簡圖
      ，告訴人戊○○雖檢出傷勢，但其傷勢均屬輕微，尚有部
      分傷勢非被告乙○○所造成，若證人戊○○有意誣指被告
      乙○○，當會製造更顯著之傷勢，且證人戊○○所受之傷
      勢，亦均與證人荊元光、丁○○、甲○○所陳被告乙○○
      施暴情形相符，顯見顯見證人戊○○並無虛指傷勢之虞。
      再證人戊○○於原審審理時亦證稱：「（除了妳有受傷，
      還有誰有受傷？）丙○○、丁○○、甲○○都有受傷，但
      丁○○、甲○○是男生比較沒感覺。」等語（見原審卷第
      87 頁 下方），且參諸證人丁○○、甲○○於當日亦確實
      與被告乙○○發生拉扯，若證人丁○○、甲○○意欲藉此
      誣指被告乙○○，當可至院檢傷，就此部分對被告提出告
      訴，然渠等均未如此，亦可認應無因與被告乙○○立場對
      立而有故意虛指被告乙○○之情，是渠等於偵查中關於被
      告乙○○有傷害證人戊○○之證述，應屬實在而堪可採信
      。被告乙○○於本院雖另聲請傳喚證人丙○○，以證明其
      並未毆打丙○○、戊○○等情（參本院卷第40頁反面、第
      58頁反面、第116 頁反面），惟查，本件被告乙○○毆打
      告訴人戊○○之事實既已臻明瞭，即無再行調查之必要。
      綜上所述，被告乙○○所辯，顯係卸責之詞，不足採信。
      本件事證明確，被告乙○○傷害犯行，堪以認定，應依法
      論科。
（三）核被告乙○○所為，係犯刑法第277 條第1 項之傷害罪。
（四）原審本同上之見解，適用刑法第第277 條第1 項、第41條
      第1 項前段、刑法施行法第1 條之1 之規定，並審酌被告
      乙○○之犯罪動機、目的、手段，致告訴人戊○○所受傷
      害之程度，未與告訴人戊○○達成民事和解，被告乙○○
      犯後未能坦承犯行等一切情狀，量處拘役50日，並諭知易
      科罰金之折算標準，另說明被告乙○○之犯罪時間係在96
      年4 月24日以前，爰依中華民國九十六年罪犯減刑條例條
      例第2 條第1 項第3 款、第7 條之規定，減其宣告刑2 分
      之1 ，並諭知易科罰金之折算標準，其認事用法核無不合
      ，量刑亦稱妥適。被告乙○○上訴否認犯行，要非可採，
      上訴並無理由，應予駁回。
貳、被告丁○○、甲○○部分：
一、公訴意旨略以：被告丁○○、甲○○於上開時、地，因不滿
    告訴人乙○○與案外人丙○○發生肢體衝突，及乙○○以腳
    踹向趨前保護丙○○之戊○○，竟基於共同傷害人身體之犯
    意聯絡，上前拉扯乙○○，並徒手毆打乙○○之身體、頭部
    及臉部，致乙○○受有後頸擦傷1 ×2 公分、後背擦傷1×1
    公分、右側眼眶部擦傷2 ×1 公分及右上門牙斷裂等傷害，
    因認被告丁○○、甲○○涉有刑法第277 條第1 項之傷害罪
    嫌。
二、按犯罪事實應依證據認定之，無證據不得認定犯罪事實；又
    不能證明被告犯罪者，應諭知無罪之判決，刑事訴訟法第15
    4 條第2 項、第301 條第1 項分別定有明文。事實之認定，
    應憑證據，如未能發現相當證據，或證據不足以證明，自不
    能以推測或擬制之方法，為裁判基礎；又所謂證據，係指足
    以證明被告確有犯罪行為之積極證據而言，該項證據須適於
    為被告犯罪之證明者，始得採為斷罪之資料。再認定不利於
    被告之事實，須依積極證據，苟積極證據不足為不利於被告
    事實之認定時，即應為有利於被告之認定，更不必有何有利
    之證據；另告訴人之告訴，係以使被告受刑事訴追為目的，
    是其陳述是否與事實相符，仍應調查其他證據以資審認（最
    高法院30年上字第816 號、40年台上字第86號、69年台上字
    第4913號、52年台上字第1300號判例參照）。訊之被告丁○○、甲○○堅決否認有何傷害犯行，均辯稱：當時僅將乙○○拉開，並未打他等語。
三、經查，公訴人認被告丁○○、甲○○涉有傷害犯嫌，無非係
    以被告丁○○及甲○○之供述、證人即告訴人乙○○、證人
    荊元光之證述，及國防醫學院三軍總醫院附設民眾診療服務
    處95年7 月18日乙○○之診斷證明書等為據。惟查：（一）
    被告丁○○、甲○○自警詢時起至本院審理時止，始終否認
    有毆打被害人乙○○之犯行，僅以被告丁○○、甲○○之供
    述，作為認定渠等犯罪之證據，尚嫌不足；（二）證人荊元
    光於偵查時結證稱：「我到場時在電梯就聽到丙○○求救，
    戊○○站在最前面，乙○○來開門後馬上轉頭進去，我就看
    到乙○○又用腳踢坐臥在地上的丙○○，戊○○就上前撲在
    丙○○身上保護他，同時就被乙○○踢，丁○○及王昇鴻就
    上前將乙○○推開，我都沒有做什麼。」、「可能是王昇鴻
    、丁○○推開他時，他呈瘋狂狀態又作勢繼續要打人，拉扯
    時可能造成他受傷。」等語（參偵字卷第45至46頁），於原
    審審理時結證稱：「（你進門前，戊○○、丁○○、甲○○
    是否都已經先入門？）是的。」、「我進去後，乙○○已經
    被拉開了。」、「（你看到丁○○與甲○○用手拉開乙○○
    後，他們兩位還有作什麼動作？）沒有，拉開後就往客廳沙
    發推，是架離的動作。」、「（甲○○或丁○○有對乙○○
    揮拳嗎？）沒有。」、「（乙○○被架開後，他有何反應？
    ）他情緒很激動，抓狂的狀態，罵三字經。」、「（乙○○
    兩眼間的傷勢是如何？）是兩眼驗框間，可能是丁○○、甲○○在拉乙○○時，眼鏡框碰撞到他自己的皮膚而受傷。」
    、「我是第四個進去的，進去後看到丁○○、甲○○把乙○○拉開，本來乙○○有提議要報警，但報警後警察一直沒來
    ，所以我們才一起到社后派出所報警。」等語（參原審卷第
    97頁、第99頁、第100 頁），則依證人荊元光所述，被告丁○○、甲○○固有拉扯被害人乙○○之事實，然並未動手毆
    打被害人乙○○，參諸證人乙○○於偵查中亦證述其眼鏡破
    裂（參偵字卷第43頁），及其右側眼眶部受有擦傷2 ×1公
    分之情形，則證人荊元光所稱被告丁○○、甲○○在拉開乙○○時，眼鏡框碰撞乙○○眼眶皮膚致傷之情，即信而有徵
    ，是依證人依荊元光之證述，並不足以證明被告丁○○、甲○○有傷害乙○○之情；（三）證人即告訴人乙○○固於警
    詢指稱：「當時我和我女朋友（丙○○）在討論公司的事情
    ，我女朋友丙○○的大姐（戊○○）、大姊夫（荊元光）、
    二哥（丁○○）及一個二哥的朋友（甲○○），就按門鈴，
    我一見是認識的人，我就開門，他們一進門還沒有講到話我
    女友大姊夫、二哥、二哥的朋友就開始動手毆打我，之後我
    就報警。」、「我的傷是後頸部擦傷1 ×2 公分、後背部擦
    傷1 ×1 公分、右側眼眶部擦傷2 ×1 公分，右上門牙部分
    斷裂。」等語（參偵字卷第6 頁），於偵查時證稱：「當天
    是丙○○叫我去事發處，我去不到10分鐘被告丁○○、甲○○、荊元光人及戊○○就直接上到3 樓，他們敲門我去開，
    荊元光是第一個就衝進來打我頭部、眼睛，我牙齒是當天斷
    的。接著丁○○、甲○○打我胸口、頭部。」、「（你後頸
    部如何受傷？）也是當天被丁○○、甲○○用拳頭打及用指
    甲抓的。」、「（你後背擦傷如何造成的？）被丁○○、甲○○打的。」等語（參偵字卷第43頁），於原審審理時亦證
    稱：「丙○○打電話給我，我一進門去就看到丙○○在哭，
    不到十分鐘戊○○、荊元光、丁○○、甲○○就來了，荊元
    光就先按門鈴，我就直接把門開了，接著荊元光就進來了，
    荊元光勒住我脖子並揮拳，戊○○並表示『沒有給錢就給他
    死』，後來換丁○○、甲○○用拳頭打我頭，包括臉頰及後
    腦杓，我門牙斷裂，後來我就報警。」等語（參原審卷第10
    3 頁），復有國防醫學院三軍總醫院97年11月26日院三病歷
    字第097001 8347 號函附乙○○急診護理評估表、急診病歷
    、會診記錄、國防醫學院三軍總醫院附設民眾診療服務處95
    年7 月18日診斷證明書、急診部外傷簡圖、急診醫謢生病徵
    候紀錄等在卷可稽（參原審卷第134 至138 頁）。惟證人乙○○上述指稱當天是荊元光第一個衝進來勒住伊脖子、揮拳
    打伊頭部等情，核與證人荊元光上述所證情節不符，且證人
    乙○○若其頸部處果遭證人荊元光勒住，其頸部處尤其前頸
    部當有勒痕，又果如證人乙○○所稱，被告丁○○、甲○○
    有揮拳毆打證人乙○○之頭、臉部及胸部，其皮膚下微血管
    破裂產生瘀傷或因其肌肉因外力不當撞擊或推擠，致有挫傷
    ，惟觀證人乙○○上開診斷證明書、急診部外傷簡圖、急診
    病例等資料，其頸部及前頸部並無勒痕，頭、臉及胸部亦無
    瘀傷、挫傷等傷勢記載，僅於其後頸部、背部及右側眼眶部
    等處疑其皮膚因不均衡受力致生之擦傷，況證人荊元光及被
    告丁○○、甲○○等人均為正值壯年之成年男子，渠等若確
    有如證人乙○○所述之入門後就勒住其脖子，毆打其臉部、
    頭部、胸部等先後或共同對證人乙○○施暴，證人乙○○以
    一敵眾，勢因無從阻擋、反抗而受有較其上開診斷證明書所
    記載之更嚴重傷勢，參諸證人乙○○亦曾對荊元光提出傷害
    告訴，經檢察官偵查後亦認荊元光與乙○○間並無任何肢體
    接觸，認證人荊元光犯罪嫌疑不足而為不起訴處分，足認荊
    元光並無毆打乙○○乙節，應屬非虛。又證人乙○○與被告
    丁○○及其家人間曾互控多件刑事案件，有卷附檢察官不起
    訴處分書及起訴書等影本附卷足佐（參偵字卷第68至73頁）
    ，是證人乙○○對被告丁○○及其友人甲○○、荊元光等人
    心生怨懟，亦屬常情，其所為不利於被告丁○○、甲○○之
    證述，即難認全無偏頗之虞，則被告丁○○、甲○○於原審
    所辯：因乙○○極力掙脫，才受傷等節，尚非全然子虛；（
    四）證人戊○○於被告丁○○、甲○○與證人乙○○肢體接
    觸前，曾因保護倒臥在地之丙○○而遭證人乙○○以腳踹傷
    ，而丙○○與證人乙○○發生肢體拉扯後，亦驗出前揭傷勢
    等節，業如前述，是丙○○已受傷倒臥在地且情緒明顯不佳
    ，證人乙○○復以腳踹向趨前抱住丙○○之證人戊○○，被
    告丁○○、甲○○見聞此景若因內心悲憤而為如證人乙○○
    所稱之前述暴行，渠等不法腕力之實施應更嚴重，證人乙○○所受傷害亦應更為嚴重，然證人乙○○所受之傷勢為後頸
    擦傷1 ×2 公分、後背擦傷1 ×1 公分、右側眼眶部擦傷2
    ×1 公分及右上門牙斷裂等，除牙齒斷裂外（此部分詳後述
    ），其餘均為擦傷，且面積均不大，顯見被告丁○○、甲○○應無證人乙○○前揭所證述之傷害情節，至為明確；（五
    ）至證人乙○○於當日雖亦受有右上門牙斷裂之傷勢，然人
    體牙齒位於口腔內、固定於牙齦上其外尚有嘴唇，若確有不
    法腕力加諸於門牙處致該門牙斷裂，較牙齒更為脆弱之嘴唇
    及牙齦當因該不法腕力而受有傷害，然觀諸證人乙○○上開
    診斷證明書及急診病歷摘要，證人乙○○之嘴唇、牙齦處並
    無受有傷勢之記載，證人乙○○之門牙斷裂是否因不法腕力
    之實施所致，即非無疑，是被告丁○○、甲○○於原審所辯
    ：因乙○○極力掙脫造成等情，應屬可信；（六）至證人乙○○主張其對戊○○、荊元光、丙○○有650 萬元之債權，
    且被告丁○○、甲○○與荊元光、戊○○、丙○○等人，為
    搶奪其公司，而設局引誘其至事發處所欲至其死地等情，並
    提出支票影本6 張為證（參本院卷第16至17頁），惟其所提
    證據資料，乃其單方片面之詞，至多僅能證明證人乙○○所
    指與戊○○等人間具有債權債務糾紛，尚無法證明與本案有
    關，且丙○○、戊○○確受有如上所示之傷勢，是證人乙○○指涉被告丁○○、甲○○等人設局等情，即無法遽信。
四、綜上所述，本件檢察官所舉之證據，尚無法使本院對於被告
    丁○○、甲○○產生有罪之確信，原審所為被告丁○○、甲○○無罪判決，自應予維持。檢察官上訴意旨仍執陳詞，指
    摘原審判決不當，惟未提出進一步事證以實其說，其上訴為
    無理由，應予駁回。
據上論斷，應依刑事訴訟法第368條，判決如主文。
本案經檢察官呂文忠到庭執行職務。
中    華    民    國    99    年    1     月    28    日
                  刑事第十九庭  審判長法  官 鄧振球
                                      法  官 彭幸鳴
                                      法  官 潘翠雪
以上正本證明與原本無異。
不得上訴。
                                      書記官 陳嘉文
中    華    民    國    99    年    2     月    1     日
附錄：本案論罪科刑法條全文
刑法第277條第1項
傷害人之身體或健康者，處3年以下有期徒刑、拘役或1千元以下
罰金。


司法院資訊處製作；財團法人民間司法改革基金會備份。
